【裁判字號】    98,判,55
【裁判日期】    980122
【裁判案由】    廢棄物清理法
【裁判全文】
最  高  行  政  法  院  判  決
                                        98年度判字第55號
上  訴  人  碩泰環保事業股份有限公司
即原審原告
代  表  人  甲○○
上  訴  人  彰化縣環境保護局
即原審被告
代  表  人  乙○○
上列當事人間廢棄物清理法事件，兩造對於中華民國95年11月29
日臺中高等行政法院95年度訴字第517號判決，各自提起上訴，
本院判決如下：
    主  文
兩造上訴均駁回。
上訴審訴訟費用由兩造各自負擔。
    理  由
一、上訴人碩泰環保事業股份有限公司（下稱碩泰公司）原為領
    有彰化縣清理許可證（92彰府廢清理字第000一－Ｃ01號）
    之民營廢棄物清理機構。碩泰公司於其所申請之廢棄物貯存
    地點「伸港鄉○○村○○○○路6號」以外之「伸港鄉全興
    工業區○○路56-1號」及「伸港鄉○○村○○路140、140之
    1號」兩處處貯存含銅污泥處理後產出物（下稱系爭銅泥）
    。經上訴人彰化縣環境保護局（下稱彰化環保局）人員於民
    國（下同）94年3月30日及同年5月11日至興工路56-1號之貯
    存地點稽查，發現銅泥之貯存方法及設施有多處未符合行為
    時事業廢棄物貯存清除處理方法及設施標準（下稱處理方法
    及設施標準）第6條第1款、第3款，第10條第1款至第4款及
    第6款規定，認已違反廢棄物清理法第36條第1項規定，乃依
    同法第53條第2款規定裁處罰鍰新臺幣（以下同）12萬元，
    並限於94年6月30日前完成改善。嗣彰化環保局分別於95年3
    月10日、3月17日、3月23日、3月30日及4月6日派員前往複
    查，發現碩泰公司仍未完成改善，乃以95年3月23日彰環廢
    字第0950009663號（處分書編號：00-000-000000至00-000-
    000000）、同年3月24日彰環廢字第0950010533號（處分書
    編號：00-000-000000至00-000-000000）、同年3月28日彰
    環廢字第0950010558號（處分書編號：00-000-000000至00-
    000-000000）、同年4月3日彰環廢字第0950011759號（處分
    書編號：00-000-000000至00-000-000000）及同年4月11日
    彰環廢字第0950012597號（處分書編號：00-000-000000至
    00-000-000000）函送共計34件處分書，按日連續處罰，每
    日處碩泰公司罰鍰12萬元。彰化環保局復依據彰化縣政府95
    年3月13日府法訴字第0940240940號訴願決定意旨（撤銷原
    開立之94年11月29日彰環廢字第0940041786號函附編號00-0
    00-000000處分書），另開立95年3月28日彰環廢字第095001
    0559號函（處分書編號：00-000-000000），處碩泰公司罰
    鍰12萬元。碩泰公司對之均不服，遂提起本件行政訴訟。
二、上訴人碩泰公司起訴主張：(一)系爭銅泥檢驗符合ＴＣＬＰ標
    準，含銅量亦達20％以上，當屬成品無疑。(二)彰化環保局以
    行政院環保署93年9月27日環署廢字第0930060874號函之內
    容作為認定系爭銅泥為有害事業廢棄物之依據，惟行政院環
    保署並無判定系爭銅泥是否屬成品或廢棄物之職權，其認定
    自屬有誤。(三)碩泰公司於93年8月間接獲彰化環保局環稽字
    第0930028023號處分書後業已改善，彰化環保局人員並於同
    年月30日現場勘查，認定碩泰公司已經「改善完成」並作成
    紀錄。此後碩泰公司未曾對系爭銅泥為任何處理，詎彰化環
    保局嗣後竟認定碩泰公司貯存銅泥有違反廢棄物清理法之規
    定，前後執法顯然標準不一，有違行政程序法第6條所揭示
    之禁止差別待遇原則。(四)碩泰公司於遭撤證之1個月前，於
    彰化環保局指導下製作完成「全興工業區含銅污泥處理後產
    出物輸出暨清運計劃書」，彰化環保局知悉碩泰公司付出倉
    庫廠租、乾燥設備等鉅額投資成本、以「成品」標準呈報上
    開計劃書及準備輸往銅熔煉廠等事實，卻誣指系爭銅泥「尚
    無法得知其後續流向」，進而將之認定為「有害事業廢棄物
    」，明顯違反行政程序法第7條及第9條之立法意旨。(五)彰化
    環保局於「按日」連續處罰碩泰公司期間內，並無派員前往
    複查，亦未「按日」送達舉發通知書及處分書，且其處分書
    未依法載改善完成期限、改善內容及完成改善之應檢具證明
    文件報請查驗等事項之事實，未踐行廢棄物清理法第61條及
    廢棄物清理法按日連續處罰執行準則第2條限期改善應載明
    之相關事項。又依該執行準則第7條及第9條亦有暫停連續處
    罰之規定，碩泰公司既已遭撤證並勒令停工，實際上已無作
    業能力，彰化環保局即應停止按日連續處罰等語，為此請求
    判決撤銷訴願決定及原處分不利於原告之部分。
三、上訴人彰化環保局原審答辯意旨略謂：(一)碩泰公司位於全興
    工業區之貯存地點，其廢棄物貯存方法及設施有諸多缺失，
    經彰化環保局處以罰鍰並命其限期改善後，彰化環保局屢次
    前往現場複查，碩泰公司均未完成改善，且碩泰公司亦未否
    認上述違規情事，是彰化環保局依法執行按日連續處分，並
    無違誤。(二)其次，碩泰公司處理之大部份銅泥仍屬污泥狀，
    且含銅量遠低於該公司第一類甲級廢棄物處理廠操作許可申
    請文件中所敘明之產品之一即含銅量高於85％之銅粉之比例
    。彰化環保局就系爭銅泥含銅量達20％以上及符合ＴＣＬＰ
    標準並不爭執，惟系爭銅泥尚在未輸往煉銅廠之前，仍未能
    確立其後續流向，仍處於貯存階段，依環保廢字第09300608
    74號函之說明即非成品，仍應依廢棄物清理法規範之。(三)再
    者，碩泰公司於93年7月12日及29日因貯存於全興工業區之
    銅泥遭雨水沖刷明顯污染地面已於同年8月31日認定改善完
    成部分，而本件係彰化環保局於94年3月30及5月11日查獲該
    公司之銅泥貯存方法及設施不符規定而為處分，兩案件係屬
    不同時間之處分且無相關聯，並無所謂「一事不二罰」之情
    形。且前揭93年8月之處分並非依「成品」標準要求改善。
    (四)又廢棄物清理法之「按日連續處罰」係屬行政執行罰，旨
    在督促受處分人儘速完成改善以符合法律之要求，與行政秩
    序罰以一違反行為構成一處分之法律概念不同，違反者自應
    於改善期間內確實檢討缺失並從事改善工作，通過環保機關
    查驗。彰化環保局於改善期限屆滿日派員前往複查，發現碩
    泰公未依94年5月20日彰環廢字第0940015194號函之內容清
    除改善，顯示該公司並未完成改善貯存設施或清理銅泥廢棄
    物，按日連續處分即處分碩泰公司未確實改善之行為，自不
    需逐日查驗違反事證等語。
四、原判決撤銷處分書編號：00-000-000000至00-000-000000、
    00-000-000000至00-000-000000、00-000-000000、00-000-
    000000至00-000-000000、00-000-000000至00-000-000000
    、及00-000-000000至00-000-000000等處分書及該部分之訴
    願決定，並駁回上訴人碩泰公司其餘之訴，其理由略以：(一)
    本件系爭銅泥，經彰化環保局於94年4月1日採樣檢測結果，
    其銅及其化合物則超出TCLP標準，而符合有害事業廢棄物認
    定標準第4條第2款所規定之要件。另行政院環境保護署於95
    年11月8日以環署廢字第0950083552號函覆原審法院稱系爭
    銅泥之來源為事業污染防治設備所產生之銅污泥，屬有害事
    業廢棄物，雖經處理，但如尚未完成者，仍屬廢棄物，蓋原
    屬有害事業廢棄物之本質並未改變，故仍受有害事業廢棄物
    之規範等語。原審法院認碩泰公司對於含銅污泥處理後產出
    物，僅為含銅量較高之銅泥，縱使其主觀上認有商品之價值
    ，且有準備輸往銅熔煉之計畫，然此銅泥來源係污水處理廠
    所產生之污泥，尚未達於再生利用之狀態，呈粉狀，且有相
    當含水量，非堅實固體，有遇水融化之特性，此亦為碩泰公
    司所不爭。再者，含銅物質如非正常運用，逕行流入地面，
    將污染土壤及地下水，其自污水處理廠所產生污泥之本質，
    並未變更，仍應認為屬有害事業廢棄物。且環保署前於91年
    ll月12日曾就上開疑義召集學者專家、碩泰公司及相關單位
    人員開會研商，獲致結論為「碩泰公司處裡含銅污泥後之產
    出物，倘其含銅量維持20%以上，同時依該公司於處理許可
    變更申請書內容所述，除銅以外之有害物質均處理至符合『
    有害事業廢棄物認定標準』附表三『溶出毒性事業廢棄物毒
    性特性溶出程序（TCLP）溶出標準』規定，且其用途為輸往
    銅熔煉廠者，得視為商品，非符合上述全部要件者，應判定
    為廢棄物。」之結論。查系爭銅泥並非堅實固體，有遇水融
    化將污染環境之特性，應依規定貯存，以免銅物質外洩等情
    形，以其情形自應認與上開法規及標準不合，尚難依前開會
    議結論，作為認定系爭銅泥已非有害事業廢棄物相關法令規
    範之對象。至彰化環保局以91年10月11日彰環四字第091003
    22770號函所稱「有關貴公司資源回收成品儲存場變更地點
    函請核備乙案…等語」，僅係依循上訴人碩泰公司申請函之
    用語「資源回收成品」，尚不能改變系爭銅泥之本質。(二)本
    件經彰化環保局派員於94年3月30日及同年5月11日至彰化縣
    伸港鄉全興工業區○○路56之1號之碩泰公司貯存系爭銅泥
    地點稽查結果，貯存方法及設施有：1.貯存銅泥之太空包未
    標示產生廢棄物之機構名稱、貯存日期、數量、成分及區別
    有害事業廢棄物特性標誌。2.貯存容器（太空包）未保持良
    好情況，有銅泥洩漏情形。3.貯存設施四周未採用抗蝕及不
    透水材料襯墊或構築。4.貯存設施無防止地面水、雨水流入
    、滲透之設備或措施。5.由貯存設施產生之廢液，無收集或
    防止其污染地面水體、地下水體、土壤之設備或措施。6.未
    於明顯處，設置白底、紅字、黑框之警告標示，亦無災害防
    止設備。7.未依貯存事業廢棄物之種類，配置監測設備、警
    報設備、滅火、照明設備或緊急沖淋安全設備等缺失等情形
    ，未符合處理方法及設施標準第6條第1款、第3款、第10條
    第1款至第4款及第6款規定，認已違反廢棄物清理法第36條
    第1項規定，乃依同法第53條第2款規定處以碩泰公司罰鍰12
    萬元，並以彰化環保局94年5月20日彰環廢字第0940015194
    號處分書限期於94年6月30前完成改善，該處分書業依據廢
    棄物清理法第69條所訂定之「違反廢棄物清理法按日連續處
    罰執行準則」第2條之規定，載明改善內容、期限及屆期未
    改善者，將按日連續處罰等語，雖未註明檢具完成改善之證
    明文件，惟改善內容已詳載依處理方法及設施標準前揭條款
    之規定改善貯存方法及設施，碩泰公司如認已有依此規定改
    善，自可檢具照片報請彰化環保局前往查驗，此應為該公司
    所得知，且該準則係執行機關技術及細節性之規範，按日處
    罰之要件，仍應以母法即廢棄物清理法第53條規定及立法目
    的為憑。是以，尚難以該處分書未有檢具改善證明文件之記
    載，認碩泰公司未遵期改善，彰化環保局予以按日處罰，有
    違廢棄物清理法第53條之規定。嗣因期限屆滿，碩泰公司未
    檢送已改善之相關證明文件報請查驗，彰化環保局分別於95
    年3月10日、3月17日、3月23日、3月30日及4月6日五度派員
    前往稽查，發現上訴人碩泰公司仍未完成改善上開情形，均
    有稽查紀錄工作單五份及現場照片在卷可佐。至碩泰公司於
    93年7月12日及29日因貯存於全興工業區之銅泥遭雨水沖刷
    明顯污染地面而接獲彰化環保局彰環稽字第0930028023號處
    分書後即進行改善，已於同年8月31日認定改善完成部分，
    與本件係彰化環保局於94年3月30及5月11日查獲該公司之銅
    泥貯存方法及設施不符規定而為處分，兩案件係屬不同時間
    之處分且無相關聯二者係屬不同時間及處分，彰化環保局自
    可分別論罰，不得謂上訴人碩泰公司於93年8月31日改善後
    ，即推定其於94年3月30日及同年5月11日，均無本件之違章
    ，是碩泰公司主張其於該日改善後，現場均未變動，彰化環
    保局前後執法標準不一，有違行政程序法第6條所揭示之禁
    止差別待遇原則，亦無可取。(三)再查，彰化環保局因該公司
    有其他廢證事由而撤銷許可證，碩泰公司雖不能再為處理污
    水處理廠所產生之含銅污泥，然關於處理後之銅泥，仍應依
    規定貯存，以防污染環境，此為碩泰公司處理廢棄物後之作
    為義務，不因彰化環保局對其撤銷許可證，而有所不同。而
    「違反廢棄物清理法按日連續處罰執行準則」第9條之規定
    係指行為人於開工或執業中所產生之污染，經主管機關按日
    連續處罰，如停工或停業及歇業，即不再有污染行為，即停
    止按日連續處罰之情形，與本件並不相同，碩泰公司不得引
    資為免罰之依據。是以，彰化環保局分別於95年3月10日、3
    月17日、3月23日、3月30日及4月6日五度派員前往稽查，發
    現上訴人碩泰公司仍未完成改善，而以原處分書中處分書編
    號：00-000-000000、00-000-000000、00-000-000000、00-
    000-000000及00-000-000000等5件處分書，按日處碩泰公司
    罰鍰12萬元，並無違誤，訴願決定對於此部分予以維持，亦
    無不合。碩泰公司請求撤銷上開處分書及該部分訴願決定，
    為無理由，應予駁回。(四)次按首開廢棄物清理法第56條按日
    連續處罰之規定，係屬行政執行罰，在於主管行政機關督促
    受處分人儘速完成改善行為，以符合法律之要求及目的。而
    按日連續處罰係處分違章者未於期限內完成改善行為，與行
    政秩序罰以一違章行為構成一處分，二者並不相同。又行政
    執行罰，係賦予彰化環保局基於主管機關之職責，應於受處
    分人改善完成前，盡其輔導、督促受處分人改善之職責，原
    處分機關自應於稽查後，儘速按日送達舉發通知單或處分書
    ，以符連續處罰促使行為人早日改善違規行為，維護環境及
    國民健康之立法目的，否則難謂有警惕督促之功能，而與按
    日連續處罰之規定有違。查本件經彰化環保局僅分別於95年
    3月10日、3月17日、3月23日、3月30日及4月6日派員前往複
    查，而處分書編號：00-000-000000至00-000-000000、00-0
    00-000000至00-000-000000、00-000-000000、00-000-0000
    00至00-000-000000、00-000-000000至00-000-000000、及
    00-000-000000至00-000-000000等處分書，均未按日稽查，
    而係與前揭四、(三)所列之處分書，一併送達碩泰公司，按日
    處上訴人碩泰公司罰鍰12萬元，關於該等處分，彰化環保局
    自有未於碩泰公司改善完成前，盡其輔導及督促碩泰公司改
    善之職責，依前揭說明所示，均難謂適法。(五)另彰化環保局
    就稽查日94年11月16日之違章事件，依據彰化縣政府95年3
    月13日府法訴字第0940240940號訴願決定意旨，撤銷原開立
    之94年11月29日彰環廢字第0940041786號函附處分書（處分
    書編號00-000-000000），另開立95年3月28日彰環廢字第09
    50010559號函附編號00-000-000000處分書，按日處碩泰公
    司罰鍰12萬元，該處分並於95年3月31日送達碩泰公司。惟
    彰化環保局未於94年11月16日即稽查日發現碩泰公司未改善
    違章完成之情形，進而對碩泰公司按日處罰並送達，以盡輔
    導及督促碩泰公司改善之職責。時經數月，碩泰公司已受其
    他數件按日處罰之處分後，再對碩泰公司為該處分而送達，
    此部分亦有違按日處罰之規定等語。
五、上訴人碩泰公司上訴意旨針對原判決駁回其訴部分，主張略
    謂：(一)按彰化環保局92年12月22日彰環廢字第0920039676號
    函說明四敘明「貴公司收受處理含銅污泥後之產出物，如符
    合行政院環境保護署91年11月21日環署廢字第0910081655號
    函發會議主席結論之規定，『即得視為商品』…」，另93年
    8月26日碩泰公司遭撤證後，彰化環保局承辦人林武宏指示
    碩泰公司以「可信賴區間」之計算方式，於誤差值許可範圍
    內，儘速將所儲存之成品出口，顯見彰化環保局認定碩泰公
    司所貯存之銅泥為「成品」，而非「廢棄物」，彰化環保局
    依廢棄物清理法所為處分顯屬不當。原判決不查前揭會議結
    論，僅以銅泥遇水溶化之情形，即以臆測方式主觀認定系爭
    銅泥為事業廢棄物，對於重要事實證據未經審酌或調查，有
    判決不備理由之違誤。(二)碩泰公司既已付出倉庫、設備等鉅
    額投資，並於彰化環保局指導下以成品呈報「全興工業區含
    銅污泥處理後產出物輸出暨清運計畫書」云云乙節，原審未
    予調查，率予碩泰公司不利之裁判，損害碩泰公司權益。彰
    化環保局於93年8月26日對上訴人處以「撤證」處分，嗣雖
    經行政院環境保護署訴願決定將該處分撤銷，惟該不當撤證
    之處分已導致碩泰公司喪失配合改善能力，其瑕疵後果自不
    應轉嫁給碩泰公司，其後之按日連續處罰處分，明顯違反行
    政程序法第7條之立法意旨。(三)碩泰公司依彰化環保局指示
    「改善完成」後，現場即未稍作更動，但嗣後彰化環保局再
    行檢查竟推翻原會勘紀錄之結果，顯見其前後矛盾，嚴重侵
    害上訴人基本權利，並違反「一事不二罰」原則（司法院釋
    字第503號解釋可參）。碩泰公司之成品悉經製成後產出，
    其原先之有害事業廢棄物質已經粉碎、混和等程序而成規格
    化產品─銅泥，已無法再辨識原貌或找出原產生廢棄物之機
    構名稱，遑論追究其原先之貯存日期、數量、成分等，自無
    從依彰化環保局所要求以固定包裝材料或容器密封成裝，標
    示產生廢棄物之機構名稱、貯存日期、數量、成分等，是依
    行政程序法第111條規定，原處分對碩泰公司所不能實現者
    而為行政處分，顯然無效，原審僅以銅泥遇水融化之情形，
    即臆測系爭銅泥為事業廢棄物，遽而推翻行政院環保署91年
    11月12日開會結論，實有判決不備理由之違法，爰請求將原
    判決不利於碩泰公司之部分予以廢棄，並發回原審法院更為
    審理等語。
六、上訴人彰化環保局上訴意旨針對原判准碩泰公司請求部分，
    主張略謂：按違反廢棄物之按日連續處罰係屬行政執行罰，
    旨在督促受處分人儘速改善以符法律要求，與行政秩序罰並
    不相同，自無需逐日查驗其違反事實，且彰化環保局每週複
    查，均未有改善情形，違規事實顯而易見。次按，彰化環保
    局為告發處分時，於處分函均有明確告知碩泰公司應依94年
    5月20日彰環廢字第0940015194號函說明內容完成改善、違
    規條款、改善後應檢具相關證明文件報請查驗，否則將連續
    按日處罰，已盡告知義務。末查，雷同之另案（94年度訴字
    第686號）亦違反廢棄物清理法，則類似案件竟為不同判決
    ，為此，請求廢棄原判決不利於彰化環保局之部分，駁回碩
    泰公司之訴等語。
七、本院查：
  (一)按「事業廢棄物之貯存、清除或處理方法及設施，應符合中
    央主管機關之規定。」、「有下列情形之一者，處新臺幣6
    萬元以上30萬元以下罰鍰。經限期改善，屆期仍未完成改善
    者，按日連續處罰。情節重大者，並得命其停工或停業：‧
    ‧‧二、貯存、清除或處理有害事業廢棄物，違反第36條第
    1項規定。‧‧‧」廢棄物清理法第36條第1項及第53條第2
    款分別定有明文。次按「有害事業廢棄物之貯存方法，除感
    染性事業廢棄物外，應符合下列規定：一、應以固定包裝材
    料或容器密封盛裝，置於貯存設施內，分類編號，並標示產
    生廢棄物之機構名稱、貯存日期、數量及區別有害事業廢棄
    物特性之標誌。‧‧‧三、貯存容器或包裝材料應保持良好
    情況，其有嚴重生鏽、損壞或洩漏之虞，應即更換。‧‧‧
    」、「有害事業廢棄物之貯存設施，除感染性事業廢棄物外
    ，應符合下列規定：一、應設置專門貯存場所，其地面應堅
    固，四周採用抗蝕及不透水材料襯墊或構築。二、應有防止
    地面水、雨水及地下水流入、滲透之設備或措施。三、由貯
    存設施產生之廢液、廢氣、惡臭等，應有收集或防止其污染
    地面水體、地下水體、空氣、土壤之設備或措施。四、應於
    明顯處，設置白底、紅字、黑框之警告標示，並有災害防止
    設備。‧‧‧六、應依貯存事業廢棄物之種類，配置監測設
    備、警報設備、滅火、照明設備或緊急沖淋安全設備。」行
    為時事業廢棄物貯存清除處理方法及設施標準第6條第1款、
    第3款及第10條亦分別定有明文。次按「有害特性認定之有
    害事業廢棄物種類如下：．．．二溶出毒性事業廢棄物：指
    事業所產生之廢棄物，依事業廢棄物毒性特性溶出程序（以
    下簡稱ＴＣＬＰ）分析所為之以下任一結果，超過附表三之
    標準者：(一)ＴＣＬＰ之任一部分萃出液分析結果。(二)以瓶式
    萃取器所得之萃出液分析任一揮發性有機物項目結果。(三)金
    屬管制項目以ＴＣＬＰ萃出液直接分析結果。．．．」為有
    害事業廢棄物認定標準第4條第2款所明定。
  (二)關於原審原告碩泰公司上訴部分：
    上訴人碩泰公司係領有彰化縣清理許可證之民營廢棄物清理
    機構，於其所申請廢棄物貯存地點外之「伸港鄉全興工業區
    ○○路56-1號」處貯存含銅污泥處理後產出物之銅泥。經上
    訴人彰化環保局人員於94年3月30日及同年5月11日至興工路
    56-1號之貯存地點稽查，因銅泥之貯存方法及設施有多處未
    符合處理方法及設施標準第6條及第10條多款規定，違反廢
    棄物清理法第36條第1項規定，乃依同法第53條第2款規定裁
    處罰鍰12萬元整，並限於94年6月30日前完成改善。嗣期限
    屆滿，彰化環保局於如附表所示之時間派員前往複查，發現
    仍未完成改善，遂為如附表所示之處分，此為原審認定之事
    實。而彰化環保局於94年4月1日採樣，同月18日完成檢測，
    其中鎘及其化合物檢測值雖未超出ＴＣＬＰ標準，然銅及其
    化合物則超出該標準，符合有害事業廢棄物認定標準第4條
    第2款所規定之要件。另原審對經原告處理後之系爭銅泥，
    函詢行政院環境保護署是否仍受有害事業廢棄物認定標準第
    4條第2款所規定「溶出毒性事業廢棄物」之ＴＣＬＰ溶出標
    準之規範，該署於95年11月8日以環署廢字第0950083552號
    函稱來源為事業污染防治設備所產生之銅污泥，屬有害事業
    廢棄物，雖經處理，但如尚未完成者，仍屬廢棄物，蓋原屬
    有害事業廢棄物之本質並未改變，故仍受有害事業廢棄物之
    規範等語。原審乃以原告對於含銅污泥處理後產出物，僅為
    含銅量較高之銅泥，縱使其主觀上認有商品之價值，且有準
    備輸往銅熔煉之計畫，然此銅泥來源係污水處理廠所產生之
    污泥，尚未達於再生利用之狀態，呈粉狀，且有相當含水量
    ，非堅實固體，有遇水融化之特性，此亦為原告所不爭；再
    者，含銅物質如非正常運用，逕行流入地面，將污染土壤及
    地下水，其自污水處理廠所產生污泥之本質，並未變更等語
    為由，認定系爭銅泥屬於有害事業廢棄物。並認系爭銅泥是
    否為有害事業廢棄物，自應依前揭規定、法令及標準認定之
    ，行政院環境保護署91年ll月12日會議結論，僅就定含銅污
    泥中含銅量維持百分之二十以上，並以用途為輸往銅熔煉廠
    等合乎一定之條件時，得視為商品，但未言及其他之物質條
    件。然系爭銅泥並非堅實固體，有遇水融化將污染環境之特
    性，應依規定貯存，以免銅物質外洩等情形，以其情形自應
    認與上開法規及標準不合，尚難依前開會議結論，作為認定
    系爭銅泥已非有害事業廢棄物相關法令規範之對象。經核並
    無上訴人碩泰公司所主張彰化環保局將該成品誤為廢棄物之
    情事。另關於上訴人碩泰公司主張其既已遭彰化環保局撤銷
    甲級廢棄物清理許可證，並勒令停工，實際上已無作業能力
    ，依「違反廢棄物清理法按日連續處罰執行準則」第9條之
    規定，彰化環保局即應停止按日連續處罰等語部分，經查碩
    泰公司係從事有害事業廢棄物處理業務，對於處理後之系爭
    銅泥應依上開規定貯存，其設施亦應符合標準，彰化環保局
    係對於碩泰公司處理後之銅泥未依規定貯存，與碩泰公司處
    理過程中有否依規定作業處理無涉，彰化環保局因碩泰公司
    有其他廢證事由而撤銷許可證，碩泰公司雖不能再為處理污
    水處理廠所產生之含銅污泥，然關於處理後之銅泥，仍應依
    規定貯存，以防污染環境，此為碩泰公司處理廢棄物後之作
    為義務，不因彰化環保局對其撤銷許可證，而有所不同；上
    開按日連續處罰執行準則第9條之規定，應指行為人於開工
    或執業中所產生之污染，經主管機關按日連續處罰，如停工
    或停業及歇業，不再有污染行為，即停止按日連續處罰之情
    形，與本件並不相同，碩泰公司不得引資為免罰之依據。再
    彰化環保局於93年8月間固認定碩泰公司業已改善完成，惟
    其後彰化環保局多次前往檢查，發現其包裝袋多有破損，上
    訴人碩泰公司既有違反規定情事，自可分別處罰，非謂碩泰
    公司曾經彰化環保局認定有改善完成後，即可永保其所為之
    貯存方法及設施均符規定，上訴人碩泰公司主張彰化環保局
    推翻其原先認定，有違一事不二罰原則云云，自無可採。至
    上訴人碩泰公司既未能事先就所產之廢棄物之貯存方法（含
    標示）及設施妥為規畫，自不得諉稱彰化環保局所要求其依
    處理方法及設施標準為詳細之標示，其一時不能實現，即主
    張該處分為無效。原審判決因認彰化環保局所為關於編號：
    00-000-000000、00-000-000000、00-000-000000、00-000-
    000000及00-000-000000等5件處分，各裁處碩泰公司12萬元
    罰鍰，於法並無不合，訴願決定予以維持亦無不合，而駁回
    碩泰公司之訴，經核認事用法均無違誤。上訴論旨，仍執前
    詞，指摘原判決此部分違誤，求予廢棄，難認有理由，應予
    駁回。
  (三)關於原審被告彰化環保局上訴部分：
    按依廢棄物清理法第36條第1項及第53條規定，對事業經限
    期改善，屆期仍未完成改善者，固得按日連續處罰，惟主管
    機關於執行按日連續處罰之規定時，仍應依職權調查證據，
    於查驗確認其未完成改善屬實，始能據以裁罰，尚難僅憑某
    日之查驗結果，即推定其先前的期日亦有違規事實存在，而
    據以按日連續處罰。經查彰化環保局於如附表所示之時間，
    分別派員複查，認定碩泰公司未完成改善，依法固應執行按
    日連續處罰。然上述法條既明定為按「日」，自須證明處罰
    當日確有違規事實存在，始得作為裁罰之基礎。又前揭規定
    連續處罰，固屬行政執行罰之性質，惟按日連續處罰之規定
    ，旨在警惕督促行為人履行義務，改善違規情事，維護附近
    居民健康。故主管機關對於行為人施予按日連續處罰，除應
    證明處罰之日確有違規事實存在外，其處分書應依未完成改
    善之日儘速作成，並即時送達相對人，用符連續處罰促使行
    為人及早改善違規行為，維護國民健康之立法目的。本件彰
    化環保局前於94年3月30日及同年5月11日稽查認定系爭銅泥
    貯存方法及設施有多處未符合設施標準規定，依同法第53條
    第2款規定裁處罰鍰，並限於94年6月30日前完成改善。惟彰
    化環保局嗣後於如附表所示之時間派員前往複查，發現碩泰
    公司仍未完成改善，除編號：00-000-000000、00-000-0000
    00、00-000-000000、00-000-000000及00-000-000000等5件
    處分書，係依據實際稽查日之查驗結果儘速作成處分，並即
    時送達外，其餘處分書，均未按日實際稽查，即認定碩泰公
    司於該日未完成改善，容有認定事實，未憑證據之違法。且
    未儘速作成並送達相對人，而大多係分別與前揭5件處分書
    一併作成後，再合併送達碩泰公司；其中95年3月28日彰環
    廢字第0950010559號函附編號00-000-000000處分書，係依
    據94年11月16日之稽查結果，卻指摘94年11月11日之違規事
    實，又遲至95年3月28日始作成處分，於同年月31日送達碩
    泰公司，均已失其督促上訴人碩泰公司及早改善之作用。原
    審判決因認彰化環保局所為編號：00-000-000000至00-000-
    000000、00-000-000000至00-000-000000、00-000-000000
    、00-000-000000至00-000-000000、00-000-000000至00-00
    0-000000、及00-000-000000至00-000-000000等處分，既有
    違誤，訴願決定對此部分未予糾正，予以維持，亦有未合，
    爰依碩泰公司請求，將此部分予以撤銷，經核適用法規並無
    不當。上訴人彰化環保局就此部分指摘原審判決違誤，求予
    廢棄，難認有理由，應予駁回。至上訴人彰化環保局所引臺
    中高等行政法院其他判決之見解，尚無拘束本院之效力，附
    此明。
據上論結，本件兩造上訴均為無理由，爰依行政訴訟法第255條
第1項、第98條第1項前段，判決如主文。
中    華    民    國    98    年    1     月    22    日
                    最高行政法院第七庭
                        審判長法官  藍  獻  林
                              法官  廖  宏  明
                              法官  張  瓊  文
                              法官  姜  素  娥
                              法官  林  文  舟
以  上  正  本  證  明  與  原  本  無  異
中    華    民    國    98    年    1     月    23    日
                              書記官  邱  彰  德


司法院資訊處製作；財團法人民間司法改革基金會備份。
